臺灣新竹地方法院刑事判決
110年度易字第786號
公  訴  人  臺灣新竹地方檢察署檢察官
被      告  李玫樺


指定辯護人  本院公設辯護人林建和
上列被告因妨害名譽案件，經檢察官提起公訴（110年度偵字第9
713號），本院判決如下：
　　主    文
李玫樺犯公然侮辱罪，處拘役參拾日，如易科罰金，以新臺幣壹
仟元折算壹日。
　　犯罪事實
一、李玫樺因不滿車牌號碼0000-00號自用小客車車主葉桂君之
    停車位置，竟基於公然侮辱之犯意，於民國110年6月21日凌
    晨0時47分許，在新竹市○區○○○路000號前不特定人或多數人
    得以共見共聞之處，公然將載有「2506-JU白色車主：你們
    這對狗男女...」等文字之紙條朝上夾放在車牌號碼0000-00
    號自用小客車前擋風玻璃上，而公然侮辱該車車主葉桂君，
    足以貶損其名譽及社會評價。
二、案經葉桂君訴由新竹市警察局第二分局報告臺灣新竹地方檢
    察署檢察官偵查起訴。
　　理    由
壹、程序部分
一、按被告以外之人於審判外之言詞或書面陳述，除法律有規定
    者外，不得作為證據。又按被告以外之人於審判外之陳述，
    經當事人於審判程序同意作為證據，法院審酌該言詞陳述或
    書面陳述作成時之情況，認為適當者，亦得為證據。當事人
    、代理人或辯護人於法院調查證據時，知有第159 條第1 項
    不得為證據之情形，而未於言詞辯論終結前聲明異議者，視
    為有前項之同意，刑事訴訟法第159 條及第159 條之5 定有
    明文。經查，本件認定事實所引用之供述證據，被告於本院
    行準備程序及審理程序均同意有證據能力，並未於本案言詞
    辯論終結前聲明異議，且非非法取得之證據，又無證明力明
    顯過低之情形，復經本院於審判期日就上開證據進行調查、
    辯論，依前開規定，自得為證據。
二、次按本件認定事實所引用之文書證據與物證，並無證據證明
    係公務員違背法定程序所取得，亦無刑事訴訟法第159條之4
    之顯有不可信之情況與不得作為證據之情形。本院斟酌本件
    卷內之證據並非非法取得，亦無證明力明顯過低之情形，且
    經本院於審判期日依法進行證據之調查、辯論，被告於訴訟
    上之程序權，已受保障，故前揭各該證據，亦均得採為證據
    ，合先敘明。
貳、實體部分：
一、訊據被告李玫樺固坦承於上開時、地有將載有上開詞句之字
    條夾放在上揭車輛之前擋風玻璃之事實，惟矢口否認有何公
    然侮辱之犯行，辯稱：我沒有要罵告訴人葉桂君，我也是受
    害者，該處整條路是商家，告訴人將車停在該處，擋住我們
    出入，不知道狗男女的意思等語。至辯護人則為被告辯護稱
    ：被告並無妨害告訴人名譽之故意，狗男女等字當時遭雨刷
    夾住，一般人也看不到等語。經查：
  ㈠告訴人與被告素不相識，被告於110年6月21日凌晨0時47分許
    ，在新竹市○區○○○路000號前，將載有「2506-JU白色車主：
    你們這對狗男女...」等文字之紙條夾放在車牌號碼0000-00
    號自用小客車前擋風玻璃上等情，業經被告於警詢、偵查及
    本院審理中自承在卷（見偵卷第5至6頁、第25至26頁、第32
    至34頁、本院卷第27至34頁），核與證人即告訴人葉桂君於
    警詢、偵查及本院準備程序中所述情節相符（見偵卷第7至8
    頁、第29至30頁、本院卷第27至34頁），且有監視器翻拍照
    片、紙條翻拍照片等在卷可茲佐證（見偵卷第15至16頁），
    此部分犯行洵堪認定。
　㈡刑法公然侮辱罪所稱之「侮辱」，係以使人難堪為目的，以
    言語、文字、圖畫或動作，表示不屑、輕蔑或攻擊之意思，
    足以對於個人在社會上所保持之人格及地位，達貶損其評價
    之程度。本罪祗須侮辱行為足使不特定人或多數人得以共見
    共聞，即行成立（司法院院字第2033號、第2179號解釋意旨
    參照）；須係針對「特定人或可推知之人」所發之言論（司
    法院院解字第3806號解釋意旨參照）。是行為人針對特定人
    指名道姓發表侮辱言論，固無疑義；如未指名道姓時，自須
    係就不特定人或特定之多數人可得推知之人發表侮辱言論，
    始足當之。倘依行為人發表言論之旨趣，結合其他情事綜合
    觀察（例如：發表時序、前後語意、言論背景等），即得推
    知其所指為何人者，即屬之。
  ㈢觀之被告所夾放紙條之整體內容略以：「2506-JU白色車主：
    你們這對狗男女，常日夜把車亂停在住戶大門口，擋住我們
    人車出入不方便，這裏不是你免費停車場，你們住在停車場
    附近，有錢買車無錢繳停車費，真小氣，有夠悲哀，車不開
    走，報警拖吊」等語，意在指摘使用上開車輛之告訴人隨意
    亂停車輛，被告以寫有「狗男女」一詞之字條稱呼告訴人，
    依社會通念，已達足以貶損他人人格、社會評價及尊嚴，為
    輕蔑他人、使人難堪之詞，顯屬侮辱之言詞無訛。而被告亦
    自承：因為告訴人都是趁凌晨別人睡覺的時候來停，偷雞摸
    狗的狗男女，所以大家都說他是狗男女等語（見本院卷第30
    頁），堪認被告係因不滿告訴人停車位置，主觀上已認告訴
    人之停車行為是偷雞摸狗，方以「狗男女」指摘告訴人，是
    被告主觀上即明知「狗男女」一詞為負面評價甚明。再者，
    訊之證人即告訴人於偵查中亦證稱：字條的字朝上，路人也
    可以看到，我打電話去詢問寵物醫院，老闆說他早上開店時
    就看到紙條，也有看到内容，但沒有拿起來，所以我看到時
    字朝上，路人都可以看到；我是停在白線內，本來就可以停
    車等語（見偵卷第29至30頁），則被告以上開紙條夾放在告
    訴人之車輛上，告訴人之車輛停放於路旁之公共場所，應屬
    不特定多數人得以共見共聞之處，被告所為已達「公然」之
    程度，亦可認定。
  ㈣綜上所述，被告前開所辯顯不可採，此外，本件亦無刑法第3
    11 條各款所定善意發表言論之免責情事，是本案事證明確
    ，被告公然侮辱之犯行已可認定，應依法論科。
二、論罪科刑　　
  ㈠核被告所為，係犯刑法第309條第1項之公然侮辱罪。
  ㈡爰以行為人之責任為基礎，審酌被告並無前科，有臺灣高等
    法院被告前案紀錄表附卷可參，素行尚佳，其僅因不滿告訴
    人之停車位置，即以夾放字條之方式辱罵告訴人，足以貶損
    告訴人之人格、名譽及社會評價，所為並無足取，復考量被
    告否認犯行，於本院準備程序及審理過程中不斷漫指告訴人
    隨意停車、妨害他人進出，卻對卷內照片中告訴人停放位置
    為白色邊線，並無違規停車一事刻意忽視，對於所犯之犯行
    避重就輕，毫無反省之意，迄未與告訴人達成和解或取得告
    訴人諒解之犯後態度，暨被告高中畢業之智識程度、無業、
    獨居之生活經濟狀況等一切情狀（見本院卷第59頁），量處
    如主文所示之刑，並諭知易科罰金之折算標準。
據上論斷，應依刑事訴訟法第299條第1項前段，判決如主文。
本案經檢察官王遠志提起公訴，檢察官孫立婷到庭執行職務。
中　　華　　民　　國　　111 　年　　3 　　月　　31　　日
　　　　　　　　　刑事第五庭  法　官　陳麗芬
如不服本判決應於收受送達後20日內向本院提出上訴書狀，並應
敘述具體理由。其未敘述上訴理由者，應於上訴期間屆滿後20日
內向本院補提理由書(均須按他造當事人之人數附繕本)「切勿逕
送上級法院」。告訴人或被害人如對於本判決不服者，應具備理
由請求檢察官上訴，其上訴期間之計算係以檢察官收受判決正本
之日期為準。　　
以上正本證明與原本無異。
中　　華　　民　　國　　111 　年　　3 　　月　　31　　日
                              書記官  李佳穎
附錄本案論罪科刑法條：
中華民國刑法第309條
公然侮辱人者，處拘役或9千元以下罰金。
以強暴犯前項之罪者，處1年以下有期徒刑、拘役或1萬5千元以
下罰金。